【裁判字號】    98,交聲,1709
【裁判日期】    980804
【裁判案由】    交管條例聲異
【裁判全文】
臺灣板橋地方法院刑事裁定            98年度交聲字第1709號
原處分機關  交通部公路總局臺北區監理所板橋監理站
異  議  人
既受處分人  乙○○
上列受處分人因違反道路交通管理處罰條例案件，對於交通部公
路總局臺北區監理所板橋監理站於民國98年6 月23日所為之處分
（原處分案號：板監裁字第裁41-CO0000000號），聲明異議，本
院裁定如下：
    主  文
原處分撤銷。
乙○○汽車駕駛人，行經有燈光號誌管制之交岔路口闖紅燈，處
罰鍰新臺幣壹仟捌佰元，並記違規點數點。
    理  由
一、原處分意旨略以：受處分人乙○○於民國97年4 月30日1 時
    5 分許，騎乘其所有之車牌號碼J5Q-099 號重型機車，行經
    臺北縣樹林市○○街248 巷口時，因有駕車行經有燈光號誌
    管制之交岔路口闖紅燈之違規事實，經臺北縣政府警察局樹
    林分局警員以北縣警交大字第CO0000000 號舉發違反道路交
    通管理事件通知單（下稱舉發通知單）攔停舉發，惟受處分
    人不服，拒絕簽收本件舉發通知單。嗣經原處分機關於98年
    6 月23日以板監裁字第裁41-CO0000000號違反道路交通管理
    事件裁決書，爰依道路交通管理處罰條例第53條第1 項、第
    63條第1 項第3 款之規定，裁處罰鍰新臺幣（下同）2,700
    元，並記違規點數3 點云云。
二、聲明異議意旨略以：異議人乙○○被警員攔下製單舉發與事
    實不符，所以異議人並無收受此舉發通知單；警員雖有告知
    異議人：若有不服，可去申訴！反正單子還是會寄至家中，
    還是要繳。然警員並無告知不會再寄送舉發通知單，導致異
    議人逾應到案日期而加重處罰；又警員舉發時口氣不好，態
    度亦不佳，為此，爰依法聲明異議等語。
三、按汽車駕駛人，行經有燈光號誌管制之交岔路口闖紅燈者，
    處1,800 元以上5,400 元以下罰鍰，道路交通管理處罰條例
    第53條第1 項定有明文。又汽車駕駛人有同條例第53條之情
    形者，記違規點數3 點，同條例第63條第1 項第3 款亦有明
    文。又依道路交通安全規則第2 條第1 款所定，汽車指在道
    路上不依軌道或電力架線而以原動機行駛之車輛（包括機器
    腳踏車），故機車駕駛人亦應遵守上揭規定為之。
四、經查：
  (一)、訊據異議人即受處分人乙○○對其於98年4 月30日1 時
        5 分許，騎乘其所有之車牌號碼J5Q-099 號重型機車，
        行經臺北縣樹林市○○街248 巷口時，因有駕車行經有
        燈光號誌管制之交岔路口闖紅燈之違規，經警依法攔停
        舉發之事實，均自承不諱，核與證人即舉發本件違規之
        警員甲○○到院具結所證述之情節相符（見本院98年7
        月29日訊問筆錄），並有違規查詢報表、臺北縣政府警
        察局98年4 月30日北縣警交大字第CO0000000 號舉發通
        知單、交通部公路總局臺北區監理所板橋監理站板監裁
        字第裁41-CO0000000號違反道路交通管理事件裁決書、
        臺北縣政府警察局樹林分局98年6 月12日北縣警樹交裁
        字第0980016174號函影本各1 紙在卷可稽，是本件異議
        人於前揭時、地，確有駕車行經有燈光號誌管制之交岔
        路口闖紅燈之違規事實，應堪認定。
  (二)、惟按行為人有本條例之情形者，應填製舉發違反道路交
        通管理事件通知單，並於被通知人欄予以勾記，其通知
        聯依下列規定辦理：一、當場舉發者，應填記駕駛人或
        行為人姓名、性別、出生年月日、地址、身分證統一編
        號及車主姓名、地址、車牌號碼、車輛種類。被查獲之
        駕駛人或行為人為受處分人時，應於填記通知單後將通
        知聯交付該駕駛人或行為人簽名或蓋章收受之；拒絕簽
        章者，仍應將通知聯交付該駕駛人或行為人收受，並記
        明其事由及交付之時間；拒絕收受者，應告知其應到案
        時間及處所，並記明事由與告知事項，視為已收受，違
        反道路交通管理事件統一裁罰基準及處理細則第11 條
        第1 項第1 款有明文可參。而查，本件舉發違規通知單
        上固載明：「拒簽、拒收」、「已告知其權利事項及應
        到案處所」等字樣，惟依證人即舉發警員甲○○於本院
        審理中證稱：「（問：當時異議人是否拒絕簽收舉發通
        知單？）是、（問：當時你如何處理？）填寫當事人拒
        簽、拒收，並告知應到案處所及應到案日期、（問：你
        當時對異議人說應到案處所是什麼地方？）是他本身管
        轄監理站，還有郵局也可以繳交、（問：你跟他說應到
        案日期為何？）舉發通知單所填寫的日期、（問：你有
        無跟異議人說需要繳納多少金額之罰鍰？）沒有、（問
        ：你有無跟異議人說你會再把舉發通知單寄給他這類之
        話語？）有、（你舉發完後，後續作業如何處理？）在
        舉發通知單上寫下拒簽、拒收後，一併第二聯交由樹林
        分局，之後就不歸我管了、（問：你是否清楚樹林分局
        有無把你開立舉發通知單郵寄予異議人？）我不清楚」
        等語以觀（本院卷第17-18 頁），顯見本件舉發警員於
        異議人當場表示拒絕簽名時，並未再繼續交付通知聯予
        異議人，核與違反道路交通管理事件統一裁罰基準及處
        理細則第11條第1 項第1 款「拒絕簽章者，仍應將通知
        聯交付該駕駛人或行為人收受，並記明其事由及交付之
        時間；拒絕收受者，應告知其應到案時間及處所，並記
        明事由與告知事項，視為已收受」之規定未合，自不能
        視為已當場交由異議人收受。再依證人甲○○前開證述
        ，可知證人於當場舉發時，固曾告知可至所轄之監理機
        關或郵局繳納罰鍰，並告知應到案日期為舉發通知單上
        所填寫的日期等語，惟本件證人甲○○於製單時是否確
        已清楚明確告知異議人本案應到案日期（98年5 月15日
        前）及應到案處所（板橋監理站），亦顯非無疑；又本
        院遍查卷內證據資料，亦未見舉發單位或原處分機關事
        後曾將舉發通知單再寄送予異議人收執，是以本件舉發
        員警甲○○對異議人告知會再寄發本件舉發通知單一節
        ，顯屬錯誤之行政指導，由此所生之不利益自不宜責令
        異議人承擔自明。是揆諸前揭規定意旨，警員既未確切
        告知異議人應到案時間及處所，異議人即無從知悉處罰
        內容並依限期到案，而所致之不知應到案時間及處所之
        不利益結果，自不得逕由異議人所承受，是異議人前揭
        所辯，尚堪採信。
五、綜上，本件警員於舉發當時漏未告知異議人應到案時間及處
    所，原處分機關未予詳查，竟認異議人逾越應到案期限30日
    以內，並依違反道路交通管理事件統一裁罰基準表之規定，
    就上開違規行為裁處異議人罰鍰2,700 元，顯有不當。從而
    ，本件異議為有理由，原處分應予撤銷，另裁定如主文第二
    項所示，以期適法。
六、據上論斷，應依道路交通案件處理辦法第20條，裁定如主文
    。
中    華    民    國    98    年    8     月    4     日
                  交通法庭   法  官  許映鈞
以上正本證明與原本無異。
如不服本裁定應於送達後5日內向本院提出抗告狀。
                             書記官  范煥堂
中    華    民    國    98    年    8     月    4     日


司法院資訊處製作；財團法人民間司法改革基金會備份。
